臺灣高等法院交通事件裁定　　　　　 100年度交抗字第1050號
抗　告　人
即受處分人　陳常伾
上列抗告人即受處分人因違反道路交通管理處罰條例案件，不服
臺灣臺北地方法院，中華民國100 年7 月15日所為裁定（100 年
度交聲字第1465號) ，提起抗告，本院裁定如下：
    主  文
抗告駁回。
    理  由
一、原裁定略以：異議人即受處分人陳常伾（下稱受處分人）於
    民國100 年4 月7 日下午4 時13分許，駕駛車牌號碼545-CF
    號營業一般小客車，行經最高速限為每小時50公里之信義快
    速道路南往北象山隧道出口處時，為設置於該處之雷達測速
    儀器測得行車速度為每小時62公里，超速12公里，並予以拍
    攝採證，經臺北市政府警察局信義分局交通分隊（下稱原舉
    發機關）員警以受處分人有汽車駕駛人行車速度，超過規定
    之最高時速未滿20公里之違規行為（原舉發通知單係載：限
    速50公里，經測時速62公里，超速12公里未滿20公里），製
    單逕行舉發。嗣受處分人於應到案日期前到案提出申訴，經
    原處分機關函請原舉發機關調查結果，仍認受處分人有前開
    違規行為，原處分機關乃於100 年6 月13日，以受處分人違
    反道路交通管理處罰條例第40條、第63條第1 項第1 款（原
    處分漏引第1 款）之規定裁處受處分人罰鍰新臺幣（下同）
    1,600 元，並記違規點數1 點。而異議人不服原處分聲明異
    議以：信義快速道路裝設照相器材已經很多年，是否已經老
    舊、年久失修。又號稱是快速道路，還把車速限制在50公里
    ，這跟平面道路有什麼兩樣云云。經查：（一）本件受處分
    人對於在前開時間駕駛車輛行經信義快速道路南往北象山隧
    道出口處乙節，並不爭執，有受處分人聲明異議狀、違規查
    詢報表、原舉發通知單、原處分裁決書及採證照片1 張附卷
    可稽（見原審卷第3 頁至第8 頁、第18頁）則此部分事實，
    堪可認定。（二）受處分人雖認本件雷達測速儀器有老舊、
    年久失修之疑慮，惟經原審仔細審視上開採證照片，其上受
    處分人所有之車牌號碼545-CF號營業一般小客車之影像清晰
    可見，除車牌號碼可明確辨識外，照片上方並有顯示車速（
    62km/h）、時間（16：13：35）、日期（07.04.11）、主機
    器號（60251 ）、地點（信義快象山隧道往北）與速限（50
    ）等員警據以逕行舉發之相關資訊，而本件逕行舉發採證所
    使用之主機器號60251 號雷達測速儀器為照相式TRAFFIPAX
    廠牌之SPEEDOPHOT型號，業據經濟部標準檢驗局檢驗合格，
    檢定日期為100 年3 月18日，有效期限為101 年3 月31日，
    此有經濟部標準檢驗局100 年3 月18日JO-0000000號雷達測
    速儀檢定合格證書影本1 紙附卷可參（見原審卷第13頁），
    況本件違規日期尚在該雷達測速儀之檢驗有效期限內，復無
    其他證據證明該機器有故障之虞，故本件雷達測速儀器所測
    得結果之準確性，應堪採認，受處分人所辯，並無可採。是
    受處分人確有原處分機關所認定「汽車駕駛人行車速度，超
    過規定之最高時速未滿20公里」之情形，已可認定。（三）
    又道路交通管理處罰條例第4 條第2 項授權行政機關，對於
    道路交通標誌、標線、號誌之指示、警告、禁制規定、樣式
    、標示方式、設置基準及設置地點等事項制定規則，以執行
    道路交通管理、維護交通秩序、確保交通安全等工作，是行
    政機關依據道路之地形情況、車行流量等因素考量所依法規
    劃之行車速度限制，係主管機關基於整體交通考量所為之縝
    密規劃，目的係為確保車輛通行之安全，汽車駕駛人即有遵
    守之義務，且關於速限之規定，係屬行政機關之權責範圍，
    基於權力分立之原則，法院所得審認之範圍僅限於確定違規
    事實之有無及法規範涵攝、適用、評價之適當與正確與否。
    受處分人雖認舉發地點路段之車速限制不當，惟此係屬主管
    機關行政行為適當與否之問題，本非司法機關所得審究之對
    象，故受處分人自不可以其自身認為限制不當而據以主張原
    處分有違誤之處，如認該路段車速限制有檢討之必要，僅得
    循行政救濟管道向主管機關反應，並由主管機關另為適法之
    處置，而於主管機關修正前，該速限之規定仍具效力而應為
    所有汽車駕駛人遵守，應予說明。綜上所述，本件受處分人
    之違規事實明確，原處分機關依道路交通管理處罰條例第40
    條、第63條第1 項第1 款（原處分漏引第1 款）之規定裁處
    受處分人罰鍰1, 600元，並記違規點數1 點，於法核無違誤
    。因而駁回受處分人之異議。
二、抗告意旨以：（一）抗告人即受處分人為職業駕駛員，由於
    家住文山區○○路○段，每天行逕信義快速道路至少3 至4次
    ，當然知道該處設有測速照相，所以一定會把車速控制在60
    公里以下。（二）當日是白天下午4 點左右，整條路上只有
    抗告人1 輛車，車上也沒有乘客，並不趕時間，且很注意車
    速問題，是否係設備老舊或有誤差在所難免，不過本人絕無
    故意挑戰意味，亦無發生車禍，在微罪不舉的情況下，又加
    上現在生意很不理想，希望能從輕發落，爰依法提起抗告，
    請撤銷原裁定云云。
三、惟查，原裁定認定抗告人即受處分人於前揭時地有「汽車駕
    駛人行車速度，超過規定之最高時速未滿20公里」之違規事
    實，係以有受處分人聲明異議狀、違規查詢報表、原舉發通
    知單、原處分裁決書、採證照片，及經濟部標準檢驗局100
    年3 月18日JO-0000000號雷達測速儀檢定合格證書等附卷可
    稽，復說明抗告人前開辯稱本件雷達測速儀器有老舊、年久
    失修之疑慮，及舉發地點路段之車速限制不當，應無足取等
    情。因認抗告人違規事證明確，維持原處分機關依道路交通
    管理處罰條例第40條、第63條第1 項第1 款等規定，裁處受
    處分人罰鍰1, 600元，並記違規點數1 點。並駁回抗告人異
    議，已詳敘其依憑之證據及認定之理由，經核亦未悖於經驗
    及論理法則。又本件並無證據可資證明有何雷達測速儀器準
    確性有疑之情事，而抗告人仍以設備老舊或有誤差在所難免
    云云，指摘原裁定不當，尚屬臆測之詞，況按人民違反法律
    上之義務而應受行政罰之行為，法律無特別規定時，雖不以
    出於故意為必要，仍須以過失為其責任條件。但應受行政罰
    之行為，僅須違反禁止規定或作為義務，而不以發生損害或
    危險為其要件者，推定為有過失，於行為人不能舉證證明自
    己無過失時，即應受處罰，此有司法院釋字第275 號解釋可
    循。次按行政罰法第7 條第1 項雖規定：「違反行政法上義
    務之行為非出於故意或過失者，不予處罰。」惟同法第1 條
    但書規定：「但其他法律有特別規定者，從其規定。」而道
    路交通管理處罰條例第85條第4 項規定：「依本條例規定逕
    行舉發或同時併處罰其他人之案件，推定受逕行舉發人或該
    其他人有過失」，將有關逕行舉發之法定效力予以明文化，
    依上開規定意旨，抗告人既經逕行舉發違規，即推定為有過
    失，若抗告人主張並無過失，應自負舉證責任。查本件原處
    分機關即臺北市交通事件裁決所所為北市裁罰字第裁22-AI0
    000000號違反道路交通管理事件裁決書（見原審卷第8 頁）
    ，所適用之道路交通管理處罰條例第40條，並未以影響往來
    交通或發生交通事故之結果為處罰之要件，故只要抗告人所
    駕駛車輛之行車速度，超過規定之最高時速，即已違反規定
    ，抗告人既未舉證證明自己無過失，對於抗告人之超速違規
    行為，自應依同條例第40條、第63條第1 項第1 款規定，予
    以處罰，從而，抗告意旨所執抗辯，難認有據。抗告人猶執
    前詞，否認有上開行車速度，超過規定之最高時速未滿20公
    里之違規行為，並指摘原裁定不當，為無理由，應予駁回。
據上論斷，應依道路交通事件處理辦法第25條，刑事訴訟法第41
2 條，裁定如主文。
中    華    民    國   100    年    8     月    12    日
                    刑事第十二庭審判長法  官  蔡永昌
                                      法  官  蘇隆惠
                                      法  官  王美玲
以上正本證明與原本無異。
不得再抗告。
                                      書記官  蔡儒萍
中    華    民    國   100    年    8     月    12    日